臺灣屏東地方法院刑事判決　　　　　　　99年度訴字第1120號
公　訴　人　臺灣屏東地方法院檢察署檢察官
被　　　告　陳俊原
選任辯護人　黃勇雄律師
上列被告因偽造文書等案件，經檢察官提起公訴（99年度偵字第
1005號），本院判決如下：
    主  文
陳俊原犯行使變造準私文書罪，處有期徒刑伍月，如易科罰金，
以新臺幣壹仟元折算壹日。
    事  實
一、緣余文偉、張月娥夫妻2 人（均經檢察官為不起訴處分確定
    ）於民國98年1 月某日，因余文偉所騎乘之車牌號碼PKQ-92
    9 號重型機車（引擎號碼：GY6C0- 000000 號）老舊不堪使
    用，且渠等明知於屏東縣佳冬鄉○○路37之5 號經營「輪昇
    機車行」之陳俊原，可以俗稱「借屍還魂」( 即將贓車改造
    後，再懸掛買主原舊機車之車牌以避人耳目) 之手法，將新
    出廠未久之贓車改造，遂將上開舊機車在上開機車行交予陳
    俊原，委由陳俊原代為借屍還魂。陳俊原於收受余文偉夫妻
    所交付之舊機車後之某不詳時日，乃基於故買贓物及行使變
    造準私文書之犯意，向某不詳成年人士購得失竊之贓車（引
    擎號碼：SA25GP-135758 號、車牌號碼628-CMD 號重型機車
    ，車主為周喬伊，於97年10月29日在高雄市○○○路失竊）
    後，將上開舊機車更換為該失竊贓車之鎖座及機車外殼等，
    並塗削該失竊贓車之車身號碼後，再懸掛上開舊機車之車牌
    ，嗣於約3 日後在上開機車行，將該機車交予余文偉，並由
    余文偉當場給付新臺幣( 下同)18,000 元予陳俊原。嗣於98
    年7 月17日上午11時45分許，張月娥騎乘該前開機車於屏東
    縣潮州鎮○○路某處，為警發覺可疑而查獲，並當場扣得機
    車鑰匙1 支，嗣經警以電解法解出扣案機車上之已塗削之失
    竊贓車之車身號碼後，始查悉上情。
二、案經屏東縣政府警察局潮州分局移送臺灣屏東地方法院檢察
    署檢察官偵查起訴。
    理  由
壹、程序部分：
一、按被告以外之人於偵查中向檢察官所為之陳述，除顯有不可
    信之情況者外，得為證據，刑事訴訟法第159 條之1 第2項
    亦有明文，而該條之立法理由係認被告以外之人（包括證人
    、鑑定人、告訴人、被害人及共同被告等）之陳述如在法官
    面前為之，因其任意陳述之信用性係在已受確定保障之情況
    下所為，自得作為證據。而現階段刑事訴訟法規定檢察官代
    表國家偵查犯罪、實施公訴，依法其有訊問被告、證人及鑑
    定人之權，證人、鑑定人且須具結，而實務運作時，檢察官
    偵查中向被告以外之人所取得之陳述，原則上均能遵守法律
    規定，不致違法取供，其可信度極高，職是，被告以外之人
    前於偵查中已具結而為證述，除反對該項供述得具有證據能
    力之一方，已釋明「顯有不可信之情況」之理由外，即不宜
    遽指該證人於偵查中之陳述不具證據能力。本件證人余文偉
    於偵查中在檢察官前所為陳述，已經依法具結，另被告及辯
    護人復未曾提及檢察官在偵查時有何不法取供致證人證詞顯
    不可信之情事，是證人余文偉、張月娥於偵查中之證述，自
    得採為本件證據。至被告及辯護人雖爭執證人於文偉、張月
    娥於警詢之陳述，不具證據能力，惟此部分既未經本院執之
    作為認定被告犯罪事實之積極證據，自無論究其證據能力之
    必要。
二、又按被告以外之人於審判外之陳述，雖不符刑事訴訟法第15
    9 條之1 至第159 條之4 之規定，而經當事人於審判程序同
    意作為證據，法院審酌該言詞陳述或書面陳述作成時之情況
    ，認為適當者，亦得為證據。當事人、代理人或辯護人於法
    院調查證據時，知有第159 條第1 項不得為證據之情形，而
    未於言詞辯論終結前聲明異議者，視為有前項之同意，刑事
    訴訟法第159 條之5 第1 項、第2 項分別定有明文。檢察官
    、被告及辯護人對於本判決所引用其餘書面證據，均未於本
    院言詞辯論終結前爭執其證據能力，茲審酌該等書面陳述作
    成時之情況，並無不宜作為證據之情事，且本院認為以之作
    為本件論罪之證據，均與待證事實具有關聯性，作為本案之
    證據亦屬適當，是依上開規定，自得為證據。
貳、實體部分：
一、訊據被告陳俊原固不否認曾替證人余文偉修理機車，並將余
    文偉所有之舊機車予以噴漆、修理引擎等，且開立估價單予
    證人余文偉等節，惟矢口否認有何故買贓物及行使變造準私
    文書之犯行，辯稱：伊係於97年間替證人余文偉修理機車，
    且其所修理之機車非本案之機車，且當時伊係將噴漆工作委
    由證人陳丁丑為之，再者伊自97年9 月起即專心從事檳榔批
    發買賣生意，自無可能於98年1 月間再替證人余文偉修車，
    且本案機車之引擎號碼並未經變造，自無成立變造準私文書
    罪之犯行等語。惟查：
  (一)上揭車牌號碼PKQ-929 號之重型機車曾經改造，及被害人周
    喬依所有之車牌號碼628-CMD 號重型機車於前揭時、地失竊
    之事實，業據證人余文偉於偵查中及證人即被害人周喬伊於
    警詢證述甚詳，復有輪昇車業98年7 月17日估價單、扣押筆
    錄、扣押物品目錄表、本案車輛照片、贓物認領保管單、車
    牌號碼PKQ-929 號及車牌號碼628-CMD 號車籍查詢基本資料
    、車牌號碼628-CMD 失車唯讀案件基本資料、車牌號碼
    628-CMD 號重型機車之高雄市政府警察局車輛協尋電腦輸入
    單、車牌號碼628- CMD號屏東縣政府警察局車輛尋獲電腦輸
    入單、車牌號碼628- CMD號機車讓渡書等件（見偵卷第21
    、29至36、38至45頁）附卷可佐，並有鑰匙1 支扣案可資佐
    證，是此部份之事實，應堪認定。又依卷附所示之余文偉原
    有上開舊機車之車籍查詢資料所示，該輛機車係張月娥於82
    年12月18日購入，其車體於案發時應極為老舊，然扣案之機
    車經警查獲時其車體卻係與甫新出廠之新車相當，且扣案之
    機車其車體上為有表彰身份之車身號碼，已遭磨除等情狀觀
    之，扣案之機車應係業經變造無訛。
  (二)被告陳俊原雖以前詞置辯，惟查：
  1.證人余文偉於偵查中證稱：我跟我太太騎車到佳冬，車子壞
    了，已經10多年了，很舊了，聽說哪裡可以修車我就牽去，
    是庭上的陳俊原幫我修車，約3 天修好，當時他是開機車行
    ，地點我找得到。後來我去該店牽回機車，該車的樣式、鑰
    匙、燈都變了，變的很新，我花了18,000元。陳俊原在修車
    之前就跟我暗示是贓車，因為他問我要不要換那種車等語(
    見偵卷第60頁) 。復佐以證人余文偉於本院審理中證稱：我
    認識在庭被告，在98年時，因為我所有車牌號碼PQK-929 號
    機車被警方移送，因為警察查獲時，告知我那是借屍還魂的
    車子，我去被告機車行修機車時，他幫我換車子，但車牌還
    是我的，因為我車子老舊了。去修車的日期從案發到現在1
    年半，所以修車大約有2 年了，應該是98年年初時，我那時
    騎該輛機車去佳冬鄉看一個景點，那邊有一個教堂，因為我
    看過有一部很有名的「海角七號」電影，那時電影已經拍完
    了，事後才去看去看電影拍攝地點，教堂外面有圍牆，有橘
    色的牆面和白色的牆面，矮矮的一層。後來因為車子剛好壞
    掉了，就問附近的人家，就到那家機車行修理，我去機車行
    時，接洽的人是被告，我確定沒有認錯人，當時我沒有看到
    有其他店員。那時修車時，被告是跟我說因為我車子老舊，
    被告就問我是不是修到好，就跟我提議有那種意思，價額是
    18,000元，而且引擎號碼也是我舊車的號碼，因為我貪小便
    宜，所以就答應了。被告有跟我說翻新，修好後還可以騎好
    幾年，被告的換新是就是引擎號碼還是用我的，其他該換的
    零件都會換。那時約定金額是18，000 元，該修車價額當然
    貴，所以我才說有那種含意，就是贓車的意思，我取車時現
    場1 次付清修車價款。我有發現車子完全改變，什麼都修好
    了。車型跟原來不一樣，因為我的車殼10幾年了，本來就已
    經壞了。車殼及零件都有有更換，騎起來就是比較順。我覺
    得那台車已經不是原來的車，但也不是完全新的車，跟全新
    的車還是有差。從那次修車後，我沒有再把這台車拿去修理
    。估價單是因為我老婆騎該車被警察查獲後，警察調查我，
    我就去機車行叫被告開收據給我，我那時候很緊張，當時我
    有跟他說被警察查獲，但被告說不可能有什麼問題，叫警察
    去找他，他就說他沒有收據，就隨便拿一張單子，寫上噴漆
    、修理費什麼等，當時他就押上當天去要收據的日期等語(
    見本院卷第59頁背面、第60至62頁) 。是觀之證人余文偉就
    其所有車牌號碼PQK-929 號重型機車，為何會送至被告所經
    營上開機車行修理之原因、過程、修車之價額，及該輛舊機
    車修理前後之車體狀況等相關各節，於偵查及本院審理中所
    為之證述，均大致相符，是以，堪認證人余文偉上揭證述，
    應為可採。甚而證人余文偉於本院訊問時亦證稱：「( 問：
    當時你去修車時，被告有無跟你說『殺肉的零件』這些話嗎
    ？) 有，他沒有說贓車，但他有講說殺肉的。( 問：除了這
    輛車，有無再牽過其他機車去被告店裡修理？) 沒有，就跟
    他修過這台車。」等語( 見本院卷第63頁) 。基此，證人余
    文偉除曾請被告修理車牌號碼PQK-929 號機車外，並未曾再
    請被告修理其他機車，則被告辯稱其替證人余文偉修理之機
    車並非系爭車牌號碼PQK- 929號機車，顯非可採；再者，果
    若被告未曾替證人修理前開車牌號碼PQK- 929號機車，則被
    告何以願意開立上揭估價單予證人余文偉，據上各節，足徵
    被告上開所辯，顯不足採。
  2.又證人即查獲本案之員警宋文顯於本院審理中證稱：本件是
    我們小組查獲的，當時余文偉他太太當時在屏東縣潮州鎮○
    ○路那邊騎「舊牌新車」，那台是新車，但卻是10幾年的牌
    照，我們就覺得可疑，就攔下來查看證件，車體跟原先的車
    籍根本不一樣，車型應該是豪邁才對，已經被改造過了。因
    為這是80幾年的車牌，數字跟現在排列不一樣，但是車子本
    身很新，包括車體、輪胎，幾乎整台都是新的，我們一看就
    知道，因為新車不可能領舊牌。嗣後經我們檢視時，車子已
    經被改裝過了，大燈那邊有電解出一組號碼出來，還有駕駛
    方向盤的底下也有電解出另一組車身號碼。該輛機車整台零
    件都是新的，如果是10幾年的機車，根本不可能連螺絲都新
    的。因為據豪邁的車商所述，是可以更換引擎車殼的，所以
    引擎號碼這部分是更改過還是磨過我們不知道。但這輛車子
    之引擎號碼我不能確定有沒有改過，我們詢問車商，這種引
    擎號碼，是可以拿舊的引擎的殼裝在新車上面。當時余文偉
    說跟他老婆去走走，他們要去佳冬看教堂，有提到說要去什
    麼教堂，詳細的就沒有問了，到佳冬時他車子老舊故障，他
    們就推到機車行修理，就到被告機車行修理，被告問他們說
    要不要舊換新，叫他們3 天後去取車。這張估價單是傳余文
    偉做筆錄時，他提出來的。余文偉說去修車時，被告給他的
    估價單等語( 見本院卷第63頁背面、第64頁) 。是佐以證人
    宋文顯上揭證述，足見車牌號碼PQK- 929號機車確係經變造
    後之贓車，要無疑義。
  (三)至被告另辯稱係其替證人余文偉修車時，該機車之噴漆部分
    並非其所為，其係另行委託證人陳丁丑為之等語，經查，據
    證人陳丁丑於本院審理中證稱：我是從事噴漆、電鍍腳踏車
    工作，是噴機車外殼，1 部125cc 機車外殼噴漆收費大約
    1,500 元，我認識被告，他是開機車行，被告有送過機車外
    殼請我噴漆過，大約從4 、5 年前開始有給我噴漆過，1 個
    星期大約有1 台機車給我噴漆，被告之前只會拿機車外殼給
    我噴，我沒有印象有噴漆過偵卷32、33頁照片上之機車( 即
    車牌號碼PQK-929 號機車) 等語( 見本院卷第65頁背面、第
    66頁) ，復證稱：我噴漆工作都是顧客拿來後，我照原先的
    樣子噴，沒有噴成不同的樣子等語( 見本院卷第66頁背面)
    。是證人陳丁丑既已證稱沒有印象替被告噴漆過前開車牌號
    碼PQK-929 號機車，且縱認證人陳丁丑有替被告代為噴漆工
    作，亦不會噴成與原先機車不同的樣子，亦經證人陳丁丑證
    述明確，然觀之本件扣案之機車，其車殼顯與證人余文偉原
    有舊機車樣式完全不同，此亦據證人余文偉及宋文顯證述甚
    詳，並有卷附照片可憑，基此，被告前開所辯，亦無足採，
    甚為顯然。
  (四)又被告辯稱伊自97年9 起，即專心從事檳榔批發買賣生意，
    未再從事修理機車之工作，並提出其與證人邱秋英之房屋租
    賃契約書( 下稱契約書，見本院卷第32、33頁) 為證，惟查
    觀之前揭契約書所載被告所承租之房屋地址為屏東縣林邊鄉
    ○○村○○路357 號，租賃期間為97年10月15日至98年10月
    15日間，然被告所營上開機車行係位於屏東縣佳冬鄉○○路
    37之5 號，顯非位於同處；再者，被告於本案案發後之98年
    7 月17日，經證人余文偉要求，仍在前開機車行之所在處，
    開立上揭估價單，此經證人余文偉證述明確，亦為被告所不
    否認，並有上揭估價單( 見偵卷第21頁) 附卷可佐，則縱證
    人邱秋英於本院審理中證稱：被告自97年10月間向證人邱秋
    英承租房屋經營檳榔攤等語( 見本院卷第67、68頁) ，然觀
    之被告既仍得於98年7 月17日，在上開機車行原址處開立上
    揭估價單予證人余文偉等情，足認被告辯稱其自97年9 月起
    即未再從事修理機車之工作，尚有可疑，況一般人同時於不
    同地點從事多項行業之情形，亦為所在多有，再參以證人邱
    秋英於本院審理中證述：伊確定前開房屋已租給被告有3 、
    4 年了等語( 見本院卷第68頁正面) ，亦足認被告代證人余
    文偉修理機車時，應係同時從事機車修理及檳榔販售之業。
    是以，本院認上揭房屋租賃契約書及證人邱秋英於本院之證
    述，尚不足為被告有利之認定。
  (五)末查，被告另以證人江家和及陳秋菊之證述，以佐其自97年
    9 月起即專心從事檳榔批發生意乙節，然證人江家和於本院
    審理中證稱：被告自95、96年間即開始從事檳榔事業等語(
    見本院卷第69頁背面) ，基此，復足徵被告於95、96年間即
    曾同時從事檳榔事業及修理機車之工作，是以，本院認縱證
    人江家和及陳秋菊證述被告確有從事檳榔事業( 見本院卷第
    68 頁 背面、第69至71頁) ，然同前所述，亦無足資否認被
    告即無從事修理機車之可能。
  (六)綜上，被告陳俊原既曾開設上開機車行，並接受證人余文偉
    送修機車等情，業經被告於警、偵訊及本院審理中均供承在
    卷，並核與證人余文偉、張月娥之供述相符。又上揭為警所
    查獲之贓車車體之車身號碼均有多處明顯遭人磨除之痕跡，
    有查獲員警拍攝扣案贓車之照片及宋文顯於本院之證述在卷
    可參，堪認證人余文偉送交被告陳俊原所修理之機車，係被
    告陳俊原以上揭所謂「借屍還魂」之手法為之。又被告於偵
    查中已明確供稱其替證人余文偉修理機車所替換之零件，係
    伊向某材料行購買等語( 見偵卷第60頁) ，而被告係以前揭
    被害人周喬伊所失竊之車牌號碼628- CMD號重型機車，並以
    前述之「借屍還魂」之手法，將證人余文偉所有之舊機車予
    以改造，業經本院認定如前，準此，足認被告所使用之前揭
    失竊之車牌號碼628- CMD號重型機車，應係被告向不詳之成
    年人士所購買之贓物，是被告上開故買贓物之犯行，應堪以
    認定。
二、次按汽、機車引擎號碼、車身號碼乃製造廠商對該汽車出廠
    時之識別文字，一則表示其出廠之年度及批號有區別不同車
    輛之作用，一則代表其品質與商譽，為表示一定用意之證明
    ，且經監理單位登記在案，而現下新款汽車復均將引擎及車
    身號碼烙印於車體各部位零件之上，用以防免汽車遭竊，則
    汽、機車之引擎及車體上所烙印之引擎及車身號碼，應依刑
    法第220 條第1 項規定，以私文書論，而將車輛之引擎號碼
    、車身號碼磨掉，改變該號碼為與另一合法車籍相符之引擎
    號碼、車身號碼，此舉乃具創造性，應屬偽造之行為而非變
    造之行為（最高法院66年度臺上字第1961號判例及76年度臺
    上字第2382號判決意旨可資參照）。核被告陳俊原所為，係
    犯刑法第349 條第2 項之故買贓物罪及同法第210 條、第21
    6 條、第220 條之行使變造準私文書罪，前開車牌號碼PQK-
    929 號機車之車身號碼業經磨損，嗣經警以電解法始解出失
    竊贓車遭塗削之車身號碼等情，亦有卷附照片及證人宋文顯
    於本院審理中之證述在卷可稽，是堪認被告此部分行為已將
    失竊機車之車身號碼予以磨損，致無法辦視，惟被告未將之
    另行變更為其他合法之車身號碼，揆諸前揭判例及判決意旨
    ，應認被告此部分行為顯係犯變造準私文書之犯行，公訴意
    旨認被告此部分所為係屬偽造準私文書罪，尚有誤會。另被
    告前開變造車身號碼之低度行為，已為其後持向證人余文偉
    行使之高度行為所吸收，應僅論以一罪之行使變造準私文書
    罪。又被告於故買前開失竊之贓車，係為嗣後將該贓車車身
    號碼予以變造後，以便將證人余文偉之舊機車予以借屍還魂
    ，嗣將變造後之車牌號碼PQK-929 號機車交付予證人余文偉
    ，是被告所犯上開2 罪，係以1 行為觸犯數罪名，為想像競
    合犯，應依刑法第55條規定，從一重論以行使變造準私文書
    罪。爰審酌被告因貪圖私利，故買贓車，致被害人追贓困難
    ，又為掩飾犯行，而將其所故買之贓車加以變造，助長機車
    竊盜歪風，平添被害人尋回失竊機車之困難，所為誠屬可議
    ，且其於犯後又飾詞否認犯行，態度不佳，惟念其雖於88
    年間曾有贓物前科，然嗣後並無其他犯罪紀錄( 未構成累犯
    ，此有臺灣高等法院被告前案紀錄表在卷可查) ，暨衡及其
    犯罪之動機、手段、目的及被害人所受損害等一切情狀，量
    處如主文所示之刑，並依其學歷為高職畢業，家庭經濟情況
    為勉持( 見警詢筆錄受詢問人欄所載) 等情，諭知如主文所
    示之易科罰金折算標準。至檢察官雖具體求處有期徒刑1 年
    ，惟本院審酌上揭諸情，認本件上開所量處之刑，應屬適當
    ，併予敘明。至車牌號碼PQK-929 號機車之引擎號碼，仍為
    證人余文偉所有舊機車之引擎號碼，有卷附照片( 見偵卷第
    36頁，編號9 照片) 在卷可佐，且證人即查獲本案警員宋文
    顯於本院審理中亦證稱：其無法確定車牌號碼PQK- 929號機
    車之引擎號碼是否業經變造等語( 見本院卷第64頁) ，再者
    綜觀全案卷證，本院認並無積極證據足資認定被告陳俊原已
    將車牌號碼PQK-929 號機車之引擎號碼予以變造或偽造，是
    依罪疑為輕原則，自應為被告有利之認定，本應為被告無罪
    之諭知，然因公訴意旨認此部分與前揭被告所犯行使變造準
    私文書罪部分，為實質上一罪，本院自不另為無罪之諭知，
    附此敘明。再扣案之機車鑰匙1 把，業經警發還予華山保險
    股份有公司之代理人莊叔民( 此經被害人周喬伊將該失竊機
    車讓渡予上開保險公司) ，已非為被告之物，自不為沒收之
    諭知，亦此敘明。
據上論斷，應依刑事訴訟法第299 條第1 項前段，刑法第216 條
、第220 條、第210 條、第349 條第2 項、第55條、第41條第1
項前段，刑法施行法第1 條之1 ，判決如主文。
本案經檢察官鍾佩真到庭執行職務。
中    華    民    國    100   年    1     月    19    日
                  刑事第二庭  審判長法  官  徐美麗
                                    法  官  楊宗翰
                                    法  官  許瑜容
以上正本證明與原本無異。
如不服本判決應於收受本判決送達後十日內向本院提出上訴書狀，
其未敘述上訴理由者，並得於提起上訴後十日內向本院補提理由
書狀（均須按他造當事人之人數附繕本）「切勿逕送上級法院」
中    華    民    國  100   年    1   月    19     日
                                    書記官  龔惠婷
附錄本判決論罪科刑法條全文
中華民國刑法第210 條
偽造、變造私文書，足以生損害於公眾或他人者，處5 年以下有
期徒刑。
中華民國刑法第216條
行使第210 條至第215 條之文書者，依偽造、變造文書或登載不
實事項或使登載不實事項之規定處斷。
中華民國刑法第220條
在紙上或物品上之文字、符號、圖畫、照像，依習慣或特約，足
以為表示其用意之證明者，關於本章及本章以外各罪，以文書論
。
錄音、錄影或電磁紀錄，藉機器或電腦之處理所顯示之聲音、影
像或符號，足以為表示其用意之證明者，亦同。
中華民國刑法第349 條收受贓物者
，處3 年以下有期徒刑、拘役或5 百元以下罰金。搬運、寄藏、
故買贓物或為牙保者，處5 年以下有期徒刑、拘役或科或併科1
千元以下罰金。
因贓物變得之財物，以贓物論。